【裁判字號】    99,交聲,251
【裁判日期】    990830
【裁判案由】    違反道路交通管理處罰條例聲明異議
【裁判全文】
臺灣基隆地方法院交通事件裁定         99年度交聲字第251號
移送機關即
原處分機關  交通部公路總局臺北區監理所基隆監理站
異  議  人
即受處分人  甲○○
上列受處分人因違反道路交通管理處罰條例案件，對於交通部公
路總局臺北區監理所基隆監理站中華民國99年7 月9 日所為之處
分（原處分案號：基監字第裁42-Z00000000-0號、42-Z00000000
-0號），聲明異議，本院裁定如下：
    主  文
異議均駁回。
    理  由
一、原處分意旨略以：聲明異議人即受處分人甲○○（下稱異議
    人）於民國99年2 月10日00時45分，駕駛其所有之T5-6669
    號自用一般小客車，在國道1 號高架北向32.6公里處，因「
    一、限速100 公里、經測定行速117 公里，超速17公里。二
    、未隨身攜帶駕駛執照。」違規，經內政部警政署國道公路
    警察局第一警察隊隊（下稱舉發單位）執勤員警以雷射槍儀
    器測得超速違規而查獲，認異議人有違反道路交通管理處罰
    條例第33條第1 項第1 款、第25條第3 款規定之行為當場掣
    單舉發（內政部警政署國道公路警察局99年2 月10日公警局
    交字第Z00000000 號）。嗣異議人於99年5 月14日，向交通
    部公路總局臺北區監理所基隆監理站（下稱原處分機關）提
    起申訴，原處分機關函請舉發單位調查結果，仍認異議人有
    上開違規行為，乃依前揭道路交通管理處罰條例第33條第1
    項第1 款、第63條第1 項第1 款（裁決書漏載第1 款）、第
    25條第3 款之規定及違反道路交通管理事件統一裁罰基準及
    處理細則第41條、第43條、第44條及第67條等規定，於99年
    7 月9 日以基監字第裁42-Z00000000-0、42-Z00000000-2號
    裁決書，裁處異議人罰鍰新臺幣（下同）4,500元、600元，
    並記違規點數1 點。
二、聲明異議意旨略以：異議人於上開時間，行經舉發路段，遇
    警察要求停車受檢，警察出示雷射測速槍，告知異議人行車
    超速，但當時異議人駕駛車輛前方亦有其他車輛經過，在無
    照相舉證下就說異議人行車超速，異議人不服舉發，要求提
    出照相或錄影證明測速槍所測得為異議人之行車速度，惟警
    察僅重複告知為測速槍所測得，無其他證據。又異議人當時
    未攜帶駕駛執照，出示護照代替供警察查詢記錄，結果卻仍
    要求異議人於舉發通知單上簽名，原異議人因不服而不願簽
    名，但警察竟以威脅口氣說若不簽名即需跟他回警察局，異
    議人考量家中尚有小孩不宜耽擱太久，只好先簽名再做申訴
    ，惟嗣後向監理站申訴，警察回覆稱並無異議人所稱如不簽
    名就必須回警局之情形，然當時情形的確如此，絕無虛構，
    為此提出聲明異議，以表不服云云。
三、按汽車行駛高速公路及快速公路，應依速限標誌指示，高速
    公路及快速公路交通管制規則第5 條第1 項前段定有明文。
    又按汽車行駛於高速公路、快速公路或設站管制之道路，不
    遵使用限制、禁止、行車管制及管理事項之管制規則而有行
    車速度超過規定之最高速限或低於規定之最低速限者，處汽
    車駕駛人3,000 元以上6,000 元以下罰鍰；汽車駕駛人有上
    開情形，除依原條款處罰外，並記違規點數1 點，道路交通
    管理處罰條例第33條第1 項第1 款、第63條第1 項第1 款亦
    定有明文。再汽車駕駛人，駕駛汽車未隨身攜帶駕駛執照，
    處300 元以上600 元以下罰鍰，同條例第25條第3 款亦有明
    定。
四、經查：
  (一)異議人甲○○於99年2 月10日0 時45分，駕駛車號：T5-6
    669 號自用一般小客車在國道1 號高架路段行駛，而於行經
    最高行車速限為每小時100 公里之北向32.6公里處，竟以時
    速117 公里之速度行駛，適為在場執勤之內政部警政署國道
    公路警察局第一警察隊員警採用非照相式雷射測速儀（器號
    ：PL18686 ）鎖定測速並測得上開車速，因此發現異議人有
    違規超速行駛（行車速度117 公里，最高限速100 公里，超
    速17公里）之事實，立即依法當場攔停異議人並予稽查，復
    併同查悉異議人有「駕駛汽車未隨身攜帶駕駛執照」之違規
    ，執勤員警乃以異議人有前述各交通違規事實，當場填單舉
    發上開2 違規，並交付在場之異議人收受。嗣異議人不服如
    上各舉發違規，依限向原處分機關提出申訴，由原處分機關
    向舉發機關再行調查後所得事證，仍認定異議人有前揭2 違
    規行為，依法裁處異議人罰鍰共5,100 元，並記違規點數1
    點等情，有上揭舉發通知單影本1 紙、交通部公路總局臺北
    區監理所基隆監理站99年7 月9 日基監字第裁42-Z00000000
    -1、42-Z00000000-2號裁決書2 件，以及內政部警政署國道
    公路警察局第一警察隊99年6 月22日公警一交字第09901715
    83號函1 份均在卷可稽。
  (二)又據舉發單位函覆本院99年8 月3 日基院義刑平99交聲25
    1 字第08591 號函表示，舉發單位填製第Z00000000 號違規
    單，舉發甲○○駕駛T5-6669 號車超速違規案，所使用之雷
    射測速器皆經經濟部標準檢驗局檢定合格，且雷射測速器係
    針對單一車輛進行測速，並無誤測其他車輛超速之可能等語
    ，並檢陳雷射測速儀檢定合格證書1 紙，此有內政部警政署
    國道公路警察局第一警察隊99年8 月16日公警一交字第0990
    172283號函乙份在卷可稽。是以，本件舉發員警使用之非照
    相式雷射測速槍儀器（器號：PL18686 ）業經經濟部標準檢
    驗局於98年10月15日檢定合格，有效期限至99年10月31日（
    檢定合格單號碼：J0GB0000000 ），業如前述，且雷射槍儀
    器係以雷射光束（不可見光）直接瞄準行進中之車輛，屬「
    單點單台」之測速方式，瞬間發射的脈衝波高達13組，每秒
    可達40組以上，車輛如有超出設定之速限即立刻鎖定，且舉
    發員警所使用之測速器係針對單一車輛進行鎖定測速，該儀
    器以抬頭顯示幕正中央之雷射光瞄準點，對準單一受測車輛
    進行測速（不論該車行駛何車道，以測速器瞄準所測之車輛
    ，即可測得該車車速），測得之速度及測距值立即顯示於儀
    器之面板，是本件舉發所使用之雷射測速槍，固未配有照相
    功能，但其準確性毋庸置疑；何況高速公路車流不息，若非
    確有其事，警員何須攔下異議人車輛，並提示雷射測速槍之
    數據予異議人觀覽，故其所為之舉發違規事實，應堪採信。
    再則，依交通警員掣單舉發違反道路交通管理處罰條例所列
    之違規事實，本質上為行政處分，係公務員基於職務上權力
    ，依法就特定之具體事件所為具有公法上效果之單方行政行
    為。另依道路交通管理處罰條例科處行政罰事件，依據公法
    爭議之舉證責任分配法則，固應先由行政機關就其業已履踐
    相關正當法律程序，以及人民應受處罰之客觀違反法令行為
    負證明之責，惟行政機關對於前開應為舉證事項，非不得以
    執行查察取締勤務人員，依據調查人證之程序，使就親歷事
    實提供不可替代之證明方法，尤於當場舉發而非以科學儀器
    採證之交通違規事件，鑑於交通違規事實往往驟然而現、稍
    縱即逝，若一律要求舉發員警不分違規情節，均必須預留證
    據，俾便事後提出供法院審酌，除有現實技術可行性之困難
    外，勢將大幅提高交通管理之行政成本，並嚴重削弱道路交
    通管理之行政效能，此應非立法者制定道路交通管理法規之
    本意，是異議人所辯，本件違規無舉發照片，無法證明有違
    規之情云云尚無可取。復本案執勤員警與異議人素不相識，
    亦無任何仇隙怨懟，衡情並無任意虛詞構陷異議人之理，而
    異議人亦未能提出其他事證證明員警有何虛捏事實違法舉發
    情事。準此，舉發員警依據如上科學儀器取得證據資料，所
    為旨揭舉發異議人超速行駛之違規，暨循據查悉併予舉發異
    議人有駕車未隨身攜帶駕駛執照之行為等情節，堪信為真實
    。
五、綜上所述，異議人確有駕駛前揭車輛行駛速度超過規定最高
    速限（未滿20公里）及未隨身攜帶駕駛執照之違規行為，原
    處分機關依道路交通管理處罰條例第33條第1 項、第63條第
    1 項第1 款、第25條第3 款規定及違反道路交通管理事件統
    一裁罰基準表，裁處異議人罰鍰合計5,100 元，並記違規點
    數1 點，核無違誤。本件聲明異議為無理由，均應予駁回。
六、據上論結，應依道路交通案件處理辦法第19條，裁定如主文
    。
中    華    民    國    99    年    8     月    30    日
                  交通法庭法  官  何怡穎
以上正本證明與原本無異。
對於本件裁定如有不服，應於收受送達後5 日內，向本院提出抗
告書狀，敘述抗告之理由，抗告於臺灣高等法院。
中    華    民    國    99    年    8     月    30    日
                          書記官  翁其良

司法院資訊處製作；財團法人民間司法改革基金會備份。
